臺灣臺南地方法院交通事件裁定　　　　　　　　　　九十二年度交聲字第六七三號
　　移
　　受處分人
　　即異議人　武德交通有限公司
　　代 表 人　楊武長
右列受處分人因違反道路交通管理處罰條例案件，對於交通部公路總局嘉義區監理所
台南監理站民國九十二年十二月一日所為之裁決處分（處分案號：嘉監南字第裁七四
—Ｉ00000000號）聲明異議，本院裁定如左：
    主  文
異議駁回。
    理  由
一、聲明異議意旨略以：如附件聲明異議狀所載。
二、按汽車裝載貨物超過核定之總重量、總聯結重量者，處汽車所有人罰鍰，並記汽
    車違規紀錄一次，其應歸責於汽車駕駛人時，除依第三項處汽車駕駛人罰鍰及依
    第六十三條第一項第二款記點外，汽車所有人仍應記該汽車違規紀錄一次；有前
    項規定之情形者，應責令改正或當場禁止通行，並處新臺幣一萬元罰鍰，超載十
    公噸以下者，以總超載部分，每一公噸加罰新臺幣一千元；超載逾十公噸至二十
    公噸以下者，以總超載部分，每一公噸加罰新臺幣二千元；超載逾二十公噸至三
    十公噸以下者，以總超載部分，每一公噸加罰新臺幣三千元；超載逾三十公噸者
    ，以總超載部分，每一公噸加罰新臺幣五千元。未滿一公噸以一公噸計算，道路
    交通管理處罰條例第二十九條之二第一項、第三項分別定有明文。
三、經查：
    （一）本件受處分人即異議人武德交通有限公司所有之車號７Ｒ─５９１號營業
          一般大貨車，係於民國九十二年十月二十二日十二時五十分許，由司機周
          英文載運混凝土行駛，在行經彰化市○○路○段時，為警攔車稽查並查驗
          該車之隨車送貨單，發現送貨單記載該車所裝載之混凝土總容積為十立方
          公尺，已超過核載總容積六立方公尺有四立方公尺之多，遂予當場製單舉
          發等情，有彰化縣警察局彰警交字第Ｉ00000000號舉發違反道路
          交通管理事件通知單一紙附卷可憑，並經證人即本件舉發之員警呂永福於
          本院調查時到庭陳證：「（問：本件是否你舉發？情形為何？）是我舉發
          的，當時我是執行巡邏勤務，當時行經彰化市○○路○段發現該輛大貨車
          載運混凝土行駛所以我們才將之攔停稽查，並由我爬上車上觀看桶子內混
          凝土裝載情形，因為當時司機有出示舉發單上所載該紙貨單及訂單載明該
          車裝載混凝土的重量，所以我們才依照該貨單記載的數量為十立方公尺，
          而在舉發單上填載十立方公尺，若當時駕駛人未出具貨單，我們必須帶他
          到地磅處過磅，因為當時駕駛人有提出該次載重多少的貨單所以我們才以
          該貨單所載的重量填載在舉發單上」等語無訛（參本院九十三年一月二十
          七日訊問筆錄），而異議人就當日該混凝土車有於右開時、地經警攔停並
          製單舉發之事實亦不爭執；參諸執勤警員係依法執行公務，與異議人並不
          相識，素無怨隙，苟非實情，自無須恣意誣攀之理。而且警員執行公務本
          身受行政懲處責任之監督，到庭具結作證更以刑罰擔保其真實性，警員應
          無甘冒行政懲處及刑法偽證罪責任而刻意誣陷之必要。因此，可信賴警員
          呂永福前開陳證為真實。
    （二）異議人雖辯稱：該車未經過磅，警員即以目測認為超載而製單舉發，顯然
          有違法之虞云云。惟按法院受理交通異議案件，乃是對於交通舉發行政處
          分審查其是否違法，本質上屬於行政爭訟過程，與普通法院審理刑事案件
          之原則不同。其舉證責任之原理，非如刑事案件中，應超越任何合理懷疑
          始可為有罪判決者之嚴格程度。其舉證責任之原理，應與民事訴訟相類似
          ，除有特別規定外，基本上準用民事訴訟法，由國家機關與人民二造，各
          自履行其主觀之舉證責任，在過程中各自提出證據；若窮盡各種證據方法
          ，待證結果仍有不明時，則由客觀之舉證責任危險分配原則，決定國家機
          關與人民二造何人應受敗訴危險。此參酌行政訴訟法第一百三十六條規定
          準用民事訴訟法第二百七十七條自明。查原裁決機關交通部公路總局嘉義
          區監理所台南監理站，裁決異議人所有車號７Ｒ─５９１號混凝土車裝載
          有超重之違規情事，乃引據舉發單為證。而舉發本件違規事件之彰化縣警
          察局交通隊員警呂永福，就本件如何查獲並舉發之經過，亦於本院調查時
          到庭陳證無訛，已如前述，並就當時係依據該車司機所提供之貨單及訂單
          所填載之數據有超重等本件違規情節均供述明確，而警員之舉發程序，亦
          合於混凝土攪拌車之取締方式：即取締時如駕駛人能提供送貨單，則以該
          送貨單所填載之混凝土體積數量認定之；如駕駛人無法提供送貨單，或疑
          其送貨單所填載之數量超過實際裝載數量時，則予以過磅，過磅所得之實
          際總重量若超過「最大容積總重量」即予舉發，此有交通部八十一年三月
          二十日交路（八十一）字第０一０三七六號函在卷可稽，故舉發機關以該
          駕駛人所提供之送貨單為舉發違規之依據，既符合上開交通部之函示所採
          取取締作業規定，當無違法疑義。況查警員呂永福本身直接見聞該車之裝
          載情形，並由該駕駛人當時所提供之貨單及訂單之記載而查明其有超載之
          違規事實，對事實最為明瞭，又經以行政及刑事責任擔保其真實性，且舉
          發當時所記載違規人所駕車之違規情節又與事實相符等等各項因素，綜合
          認定其陳述為可採信。而異議人就其指稱舉發員警舉發有誤乙節，既未提
          出確實證據以供調查，且未提供任何相關證據足資證明執勤員警確有捏造
          事實違法取締之情事，從而異議人前開所辯，要係卸責之詞，自無可採。
    （三）本件異議人之汽車，有於右述時、地裝載貨物超過核定之總重量之事實，
          既可認定，且經核算其超載已達九．二公噸（即〔十立方公尺－六立方公
          尺〕×混凝土比重二．三噸／立方公尺），則移送機關即交通部公路總局
          嘉義區監理所台南監理站據此引用前開道路交通管理處罰條例第二十九條
          之二第一項及第三項之規定，裁處異議人罰鍰新臺幣二萬元（即違規罰款
          金額一萬元＋已超重公噸數金額）及記汽車違規紀錄一次，於法並無不當
          ，異議人異議為無理由，應予駁回。
四、據上論斷，應依道路交通案件處理辦法第十九條，裁定如主文。
中      華      民      國      九十三      年      三      月  九    日
                                  臺灣臺南地方法院交通法庭
                                      法  官    張  瑛  宗
右正本證明與原本無異
如不服本裁定應於送達後五日內向本院提出抗告狀
                                      書記官    陳  志  德
中      華      民      國      九十三      年      三      月    九    日
